【裁判字號】    99,事聲,106
【裁判日期】    990531
【裁判案由】    消債聲明異議
【裁判全文】
臺灣高雄地方法院民事裁定             99年度事聲字第106號
異  議  人  萬泰商業銀行股份有限公司
法定代理人  乙○○
相  對  人
即  債務人  甲○○
上列異議人對於本院司法事務官民國99年2月4日98年度司執消債
更字第378 號認可更生方案之裁定聲明異議，本院裁定如下：
    主  文
原裁定廢棄。
    理  由
一、按關於更生或清算之程序，除本條例別有規定外，準用民事
    訴訟法之規定，消費者債務清理條例第15條定有明文。而當
    事人對於司法事務官處理事件所為之終局處分，得於處分送
    達後10日之不變期間內，以書狀向司法事務官提出異議。司
    法事務官認前項異議有理由時，應另為適當之處分；認異議
    為無理由者，應送請法院裁定之。法院認第一項之異議為有
    理由時，應為適當之裁定；認異議為無理由者，應以裁定駁
    回之。民事訴訟法第241 條第1至3項定有明文。又按法院得
    將更生方案之內容及債務人財產及收入狀況報告書通知債權
    人，命債權人於法院所定期間內以書面確答是否同意該方案
    ，逾期不為確答，視為同意。且按更生方案經可決者，法院
    應為認可與否之裁定。對於第一項認可之裁定提起抗告者，
    以不同意更生方案之債權人為限。消費者債務清理條例第60
    條第1項及62條第1、4項分別定有明文。
二、異議意旨略以：相對人所提更生方案，係以其聲請更生前 2
    年之平均收入新臺幣（下同）21,117元計算基礎，與其所自
    承之每月收入17,280元，已有不符，故尚應查明其是否有其
    他收入，否則即有隱匿之嫌。又相對人於更生方案尚列舉每
    月支出父母親扶養費5,000 元，惟其父母親是否有「不能維
    持生活」而有受扶養之必要，原裁定並未敘明。異議人認上
    述疑義容有詳查之必要，為此爰依法聲明異議，請求廢棄原
    裁定等語。
三、經查：
（一）相對人所提出之更生方案，係以其聲請更生前2 年｛即民
      國（下同）95、96年｝之平均月收入21,117元為計算基準
      ，此有相對人所提之更生方案2 紙、相對人95年度綜合所
      得稅各類所得資料清單、96年度綜合所得稅結算申報所得
      資料參考清單在卷可佐，惟該等資料係反應相對人95、96
      年間所得情形，與現所得狀況是否相符，已有疑義，且相
      對人亦已自承其曾轉職，97年1、2月薪資均為16,819元，
      並提出薪資袋附卷供參，原更生方案逕以相對人聲請更生
      前2 年平均收入為計算基準，即有失真，故有查明相對人
      現行所得狀況之必要。
（二）按「受扶養權利者，以不能維持生活而無謀生能力者為限
      」、「前項無謀生能力之限制，於直系血親尊親屬不適用
      之」，民法第1117條定有明文。是直系血親尊親屬作為扶
      養權利人，雖不必無謀生之能力，但仍須以不能維持生活
      為前提要件，始得主張應受扶養。而所謂「不能維持生活
      」，係指其財力狀況；所謂「無謀生能力」，則指工作能
      力之有無。經查，相對人之父許吉雄民國95、96年間總所
      得分別為200,782元、212,748元，名下並有土地1 筆，此
      有許吉雄95、96年度綜合所得稅各類所得資料清單、財產
      歸屬資料清單附卷可參，可知許吉雄尚有謀生能力而可自
      持，現是否有受相對人扶養之必要，即屬有疑。另查，相
      對人之母許盧月照名下雖無所得，但尚有房、地各1 筆，
      此有許盧月照95、96年度綜合所得稅各類所得資料清單、
      財產歸屬資料清單足證，堪認尚有相當資力，是否有受扶
      養必要，亦應查明。又觀諸本件相對人所提更生方案之財
      產及收入狀況報告書，尚列計扶養費支出5,000 元，惟相
      對人父母親有無受扶養必要既有斟酌餘地，如將該扶養費
      支出排除，相對人每月償還金額尚有提高之可能，此對於
      債權人權益影響非微，原裁定所認可之更生方案實有重為
      審酌之必要，是以，異議人此部份主張亦有理由。
四、綜上，本院民事執行處所認可之更生方案，未及審究相對人
    所得狀況及其父母親有無受扶養必要，尚屬未當，則聲明異
    議人請求廢棄原裁定，應認為有理由，爰依民事訴訟法第24
    0 條之4第3項裁定如主文所示，應由本院民事執行處依法繼
    續審究辦理。
中    華    民    國    99    年     5    月    31    日
                  民事鳳山分庭  法      官  吳文婷
上為正本係照原本作成
如不服本裁定，應於裁定送達後10日內，以書狀向本院提出抗告
，並繳納抗告費新臺幣1千元。
中    華    民    國    99    年     5    月    31    日
                                書  記  官  林仕興

司法院資訊處製作；財團法人民間司法改革基金會備份。
